【裁判字號】    97,交抗,568
【裁判日期】    970523
【裁判案由】    違反道路交通管理處罰條例
【裁判全文】
臺灣高等法院交通事件裁定             97年度交抗字第568號
  抗  告  人
  即受處分人  甲○○
上列抗告人因違反道路交通管理處罰條例案件，不服臺灣士林地
方法院，中華民國97年4月15日所為裁定（97年度交聲字第334號
），提起抗告，本院裁定如下：
    主  文
抗告駁回。
    理  由
一、抗告意旨略以：抗告人於民國（下同）97年2月9日晚上22時
    27分許，駕駛車牌號碼ＢＧ－0852號自用小客車，欲自台東
    沿台九號公路北上返回臺北，行經花蓮縣玉里鎮○○路與光
    復路口前，因女兒暈車在路邊停車一下，之後告知女兒到前
    面找地方休息，乃開車穿越興國路與光復路口，抗告人確定
    穿越路口時是綠燈，並無闖越紅燈之違規行為，而於穿越路
    口約50公尺後，遽遭警員以抗告人有闖越紅燈之行為而攔停
    下，然警員並非立於路口處執勤，且時值夜間，視線不良，
    極可能因視覺之誤差，導致錯誤之判定，詎原審法院僅憑警
    員片面之指述，而無其他證據之佐證下，遽以裁定駁回抗告
    人聲明之異議，實有未當，為此依法提起抗告，請求撤銷原
    裁定云云。
二、按駕駛人駕駛汽車，應遵守道路交通標誌、標線、號誌之指
    示，道路交通安全規則第90條前段定有明文。汽車駕駛人，
    行經有燈光號誌管制之交岔路口闖紅燈者，處新臺幣（下同
    ）1千8百元以上5千4百元以下罰鍰，道路交通管理處罰條例
    第53條第1項定有明文；另汽車駕駛人駕駛汽車違反道路交
    通管理處罰條例第53條者，除應依該條所規定之罰鍰處罰外
    ，並應分別予記違規點數3點，道路交通管理處罰條例第63
    條第1項第3款亦定有明文。
三、查抗告人即受處分人甲○○於97年2月9日晚上22時27分許，
    駕駛車牌號碼ＢＧ－0852號自用小客車，行經設有燈光號誌
    管制之花蓮縣玉里鎮○○路與光復路口時，未遵守道路交通
    號誌之指示闖越紅燈，適為花蓮縣政府警察局玉里分局員警
    王正男發覺後予以攔停，並即以抗告人違反道路交通管理處
    罰條例第53條第1項之違規行為掣單舉發等事實，此有花蓮
    縣警察局花警交字第P00000000號舉發違反道路交通管理事
    件通知單影本乙紙在卷可參，並據證人即當日舉發抗告人違
    規闖越紅燈之警員王正男於原審法院97年4月15日調查時到
    庭具結證稱：本件是由伊所舉發。當日晚上22時至24時，伊
    與副所長駕駛巡邏車在玉里鎮○○路（即台9線）與光復路
    口執行取締違規及春節疏導交通勤務，其等站在興國路北上
    車道距離興國路與光復路口北向約50至60公尺處，執勤之前
    先檢查路口號誌燈號正常，該路口是丁字型路口，號誌燈是
    紅黃綠三色燈，其等站立之位置可以看到興國路南下北上之
    燈號，在22時27分許，目睹一部自小客車在興國路往北車道
    紅燈時直接穿越上開路口，該車並未停在路邊再駛出，確定
    駕駛人是紅燈時穿越路口，即以指揮棒並鳴笛示意該車停車
    受檢，請駕駛人出示駕駛執照，並告訴駕駛人他已經闖紅燈
    。伊是直接目睹駕駛人紅燈還穿越路口，並沒有看到該車有
    先停在路邊在開出來的情形。受處分人紅燈通過路口，我們
    即吹哨攔停，我們也注意到燈號變換的時間，因為這種3色
    燈的變換約3秒左右，會扣除掉秒差，確定是紅燈通行時才
    會攔檢，因為黃燈通過時攔檢時會有爭議云云（見原審卷第
    15至18頁），並當庭提出手繪之現場示意圖、現場照片等附
    卷可參，而查依證人王正男上揭證述，其係於停止之靜止狀
    態即發現抗告人駕駛該車違規闖越興國路路口之紅燈，且已
    排除黃燈及紅燈變換後三秒內穿越路口之情形以避免爭議，
    而以一般執勤員警之專業訓練而言，對於該等職務上事項之
    觀察程度自遠較一般人更為專汪，其應無誤判之可能，而證
    人王正男係依法於上開時間執行巡邏勤務，與抗告人素不相
    識，復無何仇隙怨懟，嗣並經到庭具結擔保其所述之真實性
    ，衡情應無甘冒偽證之重責而虛詞構陷抗告人之理，另按交
    通警察掣單舉發違反道路交通管理處罰條例所列之違規事實
    ，本質上為行政處分，係公務員基於職務上之權力，依法就
    特定之具體事件所為之具公法上效果之單方面行政行為，基
    於公務員為公法上行為具有公信力之原則，該行政行為當可
    被推定為其正，其據以依法處分之事實認定亦為正確無誤，
    本此公信原則，乃立法者賦予行政機關制定違反道路交通事
    件統一裁罰基準及處理細則，以達其維護交通秩序、安全之
    行政目的，若謂公務員所為一切行政行為均須預留證據以為
    日後之證明，顯將對於國家行政事務之推行產生阻礙，因此
    刑事訴訟法中關於犯罪證據有關之規定，與原屬於行政秩序
    罰之交通違規裁罰事件本質不合部分，於交通違規聲明異議
    案件審理程序中，自不在準用之列，其理至明。證人王正男
    於依法執行職務時，親眼目睹抗告人駕車違規闖紅燈，並即
    予以攔停，嗣並就其親眼見聞於受有具結程序及偽證罪擔保
    之情形下，而於法院所為之前開證詞，其內容非僅與舉發通
    知單所載違規事實相符，且與卷內其他客觀證據並無齟齬，
    並無何違背一般經驗或論理法則之情形，足證抗告人確有於
    上揭時地行經上開路口時闖越紅燈之違規事實，應堪認定。
    原處分機關因而就抗告人上述違規闖越紅燈之行為，依上開
    法條規定，裁處罰鍰新台幣1800元，並記違規點數3點，並
    無不當，原審因而認抗告人之聲明異議為無理由，而予以駁
    回，經核並無不合，抗告人之抗告意旨猶執陳詞指摘原審裁
    定不當，尚難認有理由，應予駁回。
三、據上論結，應依道路交通案件處理辦法第26條，刑事訴訟法
    第412條，裁定如主文。
中    華    民    國    97    年    5     月    23    日
                  刑事第五庭    審判長法  官  吳  敦
                                      法  官  陳春秋
                                      法  官  張傳栗
以上正本證明與原本無異。
不得再抗告。
                                      書記官  李佩真
中    華    民    國    97    年    5     月    26    日


司法院資訊處製作；財團法人民間司法改革基金會備份。
